【裁判字號】    94,易,2202
【裁判日期】    950519
【裁判案由】    家庭暴力防治法等
【裁判全文】
臺灣臺中地方法院刑事判決              94年度易字第2202號
公  訴  人  臺灣臺中地方法院檢察署檢察官
被      告  戊○○
                      號(
                    國民
上列被告因家庭暴力防治法等案件，經檢察官提起公訴（九十四
年度偵字第一三二五八、一四六五七號）、移送併辦（九十五年
度偵字第五○三七號）及追加起訴（九十五年度偵字第二三四八
號），本院判決如下：
    主    文
戊○○毀損他人之房門、碗盤、酒杯，足以生損害於他人，處有
期徒刑肆月；又連續違反法院依家庭暴力防治法第十三條所為命
遷出住所及遠離住所之民事通常保護令裁定，累犯，處有期徒刑
捌月；又傷害人之身體，處有期徒刑伍月。應執行有期徒刑壹年
月。
    犯罪事實
一、戊○○前於民國九十四年間，因傷害直系血親尊親屬（母親
    丙○○○）罪，經本院判處有期徒刑三月確定，甫於九十五
    年二月四日執行完畢。
二、戊○○為丁○○、丙○○○之子；又為庚○○及己○○之兄
    ，並均居住於臺中縣潭子鄉栗林村祥和新莊東一巷二○號，
    而具有家庭暴力防治法第三條第二、三款所指之家庭成員關
    係。惟戊○○平日動輒出言辱罵丁○○、丙○○○，或大聲
    咆哮、砸毀物品，而於九十四年五月二十日下午五時三十
    分許，其又在上開住所，以三字經辱罵其母親丙○○○，然
    為其父親丁○○勸阻，乃心生不滿，分別徒手或持木棒、酒
    瓶及掃把等物，毆打丁○○，致丁○○受有頭皮、右臉、左
    胸、左手、右膝擦挫傷、右手腕及手肘瘀腫之傷害（所涉傷
    害直系血親尊親屬罪嫌，業經檢察官認為與前揭判處罪刑部
    分，為裁判上一罪關係，而為不起訴處分）。嗣己○○下班
    返家後，見到丁○○之傷勢，乃陪同丁○○至衛生署豐原醫
    院就診後，至約同日晚上八時許，返回家中，其二人乃與庚○○，均因畏懼戊○○，而躲藏於三樓房間內不敢出來。詎
    於翌日即同年月二十一日凌晨四時許，戊○○即至三樓房門
    外，基於毀損他人物品及恐嚇危害他人安全之犯意，猛力撞
    擊屬於丁○○所有之三樓房門，致該房門之門鎖損壞，且在
    門鎖旁出現裂縫，戊○○並對房間內之丁○○恫嚇稱：「你
    這老不死，我今天就要你死！」等語，接著又將沙發推至門
    外（未達妨害自由之程度），再對房間內之丁○○、庚○○
    及己○○恫稱：「有種就全部不要出來，否則要你們好看」
    等語，而對丁○○以加害生命、身體之事；對庚○○及己○○以加害身體之事，使丁○○、庚○○及己○○均心生畏懼
    ，致生危害於安全。戊○○因怒氣未消，乃隨即至一樓，接
    續上開毀損之單一犯意，摔毀丁○○所有之酒杯及碗盤，致
    生損害於丁○○。嗣因臺中縣警察局豐原分局潭北派出所警
    員接獲通報，乃於同日凌晨五時五十五分許，趕到上址，將
    戊○○逮捕。
三、嗣丁○○即於九十四年五月二十一日，以戊○○有實施上述
    家庭暴力行為，向本院家事法庭聲請民事保護令，嗣經本院
    於九十四年七月二十九日，依家庭暴力防治法第十三條第二
    項第一、二、三、四款規定，核發九十四年度家護字第六四
    八號民事通常保護令，禁止戊○○對丁○○、丙○○○、庚○○及己○○實施身體或精神上不法侵害之行為；禁止戊○○直接或間接對丁○○為騷擾行為，並應於同年九月一日上
    午十時前遷離上開住所，且應遠離上開住所至少一百公尺。
    而該通常保護令之有效期間為十個月。嗣戊○○於九十四年
    八月中旬某日，經由丙○○○轉交本院送達之民事通常保護
    令，而知悉其內容。詎戊○○竟基於違反保護令之概括犯意
    ，未依上開民事通常保護令之命令，於九十四年九月一日上
    午十時前，搬離上開住所，直至同年月八日八時二十分許，
    臺中縣警察局豐原分局潭北派出所警員據報後，前往戊○○
    上開住所，依法執行上開民事通常保護令，而查獲戊○○。
    嗣戊○○又承同一違反保護令之概括犯意，連續於下列上開
    民是通常保護令有效時間內，返回上開住所，而違反上開民
    事通常保護令關於應遠離住所至少一百公尺之裁定：
  (一)於九十四年九月九日凌晨五時許，戊○○在上開住所前，要
    求家人開門讓其進入。
  (二)於九十四年九月十一日某時，戊○○返回上開住所拿取衣物
    後即離去。
  (三)於九十四年九月十三日晚間某時，戊○○至上開住所門外按
    門鈴，丙○○○不知係戊○○，乃開啟大門，戊○○即進入
    上開住所用餐，其家人再伺戊○○外出購買香煙之機會，將
    家門上鎖，不讓戊○○進入。
  (四)於九十四年九月十四日凌晨一時三十分許，戊○○在上開住
    所外叫囂，要求家人開門，因其家人拒絕開門，戊○○憤而
    將丙○○○停放在門外之機車推倒後離去。
  (五)於九十五年三月二日晚上十一時十分許，戊○○返回上開住
    所，企圖攀爬欄杆進入屋內，但因無法如願，乃在屋外按電
    鈴並敲窗戶，大聲叫喚家人替其開門，嗣於同日晚上十一時
    五十分許，警員據報後，前往上址逮捕戊○○。
四、戊○○另於九十四年十月二十一日晚間九時三十分許，在臺
    中縣潭子鄉○○路祥和夜市小吃攤飲酒吃飯，而同在該小吃
    攤鄰桌吃麵之乙○○，在吃麵之過程中，因抬頭張望，致戊○○心生不悅，而出言辱罵乙○○為何要看他，此時適有戊○○不詳姓名年籍之成年友人亦到達該小吃攤，戊○○見狀
    乃走向乙○○，並召喚該友人一起坐到乙○○那桌，該友人
    即基於普通傷害之犯意，從戊○○原來座位處，拿起桌上之
    裝有啤酒之生啤酒杯，擲向之乙○○之額頭，乙○○起身欲
    離去，戊○○仍不罷休，乃基於共同傷害之犯意聯絡，拿起
    該小吃攤之塑膠椅，毆打乙○○頭部，再以拳頭毆擊乙○○
    上顎，後來乙○○乃趕緊跑開，旁人並出面阻止戊○○及其
    友人，戊○○及其友人始行作罷離去。乙○○因而受有頭部
    外傷合併腦震盪、右前額多處撕裂傷（約十六公分，共三十
    針）、上嘴唇撕裂傷（約二公分）、右門牙斷二顆之傷害。
五、案經丁○○（毀損部分）、乙○○（傷害部分）訴由臺中縣
    警察局豐原分局報告臺灣臺中地方法院檢察署檢察官偵查起
    訴、移送併辦暨追加起訴。
    理    由
一、訊據被告戊○○對於上揭毀損、恐嚇危害安全、連續違反保
    護令之犯罪事實均坦承不諱，另亦直承有於如犯罪事實欄四
    、所載時、地，以塑膠椅毆打證人乙○○成傷等情，惟辯稱
    ：伊未用拳頭毆打證人乙○○，另以酒杯毆打證人乙○○者
    ，並非伊之友人，伊不認識該人云云。經查：
  (一)被告自白毀損及恐嚇危害安全之犯罪事實部分，核與證人即
    告訴人丁○○、證人即被害人己○○及證人丙○○○於警詢
    、偵查及本院審理時、證人即被害人庚○○於警詢時證述之
    內容均相符合（見臺中縣警察局豐原分豐警刑字第○九四○○○三五四○號刑案偵查卷宗〔以下簡稱「警卷(一)」〕、臺
    灣臺中地方法院檢察署九十四年度偵字第一三二五八號偵查
    卷宗〔以下簡稱「偵卷(一)」〕第七至一○、二一、二二頁、
    本院卷第一四四至一四六、一四八、一五○頁），並經證人
    即警員陶杰峰於偵查中證稱：伊接到一一三通報，有家暴案
    件，伊到被告住所時，大門沒關，伊看見一樓有碎玻璃比較
    雜亂，一一三又通報被害人在樓上，伊就叫被告名字，被告
    就從樓上下來，對伊大聲吼叫，伊與同事蕭昌木即將被告帶
    回警局等語（見偵卷(一)第三四頁），並有證人丁○○之傷勢
    照片及現場照片共十張、民事（一般性）暫時保護令聲請狀
    、臺中縣警察局關懷【訪視】受家庭暴力被害人紀錄表臺中
    縣警察局豐原分局處理家庭暴力與兒少保護案件調查紀錄（
    通報）表及由衛生署豐原醫院出具之證人丁○○診斷證明書
    各一份附卷可稽（以上均見警卷(一)），足認被告此部分自白
    與事實相符，而堪以採信。
  (二)被告連續違反保護令部分之犯罪事實，並經證人丙○○○、
    己○○於警詢及本院審理時、證人丁○○於本院審理時，均
    證述甚詳（見臺中縣警察局豐原分局豐警刑字第○九四○○○六○三二號刑案偵查卷宗〔以下簡稱「警卷(二)」〕、豐警
    偵字第九五○○○一二六四號刑案偵查卷宗〔以下簡稱「警
    卷(三)」〕、本院卷第一四六、一四七、一四九、一五一、一
    五二頁），且有本院九十四年度家護字第六四八號民事通常
    保護令、臺中縣警察局豐原分局保護令執行紀錄表各一份（
    以上見警卷(二)）在卷可查，足徵被告之自白，亦與事實相符
    ，應值採信。
  (三)被告與其不詳姓名年籍之成年友人共同毆打證人乙○○之犯
    罪事實，業據證人乙○○於警詢、偵查及本院審理時迭結證
    稱：當日晚上九時許，伊在臺中縣潭子鄉栗林村祥和夜市小
    吃攤吃麵，被告則坐在那裡喝酒，伊與被告所坐位置中間還
    隔了一排桌子，伊吃麵吃了一半，抬起頭來，被告就看過來
    問伊看什麼，伊沒有說話，並繼續低頭吃麵，因為麵很燙，
    伊又抬起頭來，被告就說你還看，伊即將視線移開，此時被
    告一位年紀相當之友人到達，先坐過去被告那桌，兩人就鬨
    起來，被告就走過來坐在伊坐的那桌，並召喚被告之友人一
    起過來坐，伊本來想走了，結果被告之友人就拿起被告原來
    在喝的生啤酒杯，將杯子連同酒一起丟過來，打到伊額頭，
    伊站起來想走開，被告立刻拿起麵攤的塑膠椅打伊頭部左側
    ，椅子就破了，被告再用拳頭打伊上顎，使伊牙齒斷裂，伊
    連鞋子都沒穿，就趕緊跑到旁邊，旁人就幫伊止血報警等語
    甚詳（見臺中縣警察局豐原分局豐警偵字第○九四○○四一
    三一九號刑案偵查卷宗〔以下簡稱「警卷(三)」〕、臺灣臺中
    地方法院檢察署九十五年度偵字第二三四六號偵查卷宗〔以
    下簡稱「偵卷(三)」〕第四、五、一七、三七頁、本院卷第一
    四二至一四四頁），並有童綜合醫院出具之診斷證明書一份
    附卷可稽（見警卷(三)）。被告雖於本院準備程序時供稱僅有
    伊打證人乙○○云云（見本院卷第一二五頁）；然其於偵查
    及本院審理時分別供認：「那位跟我一起打證人的人我根本
    不認識，那個人也不是來找我的，而且是那個人先拿啤酒杯
    丟證人，我才一起拿椅子打證人」、「好像友人用玻璃杯打
    他，但我沒有注意看打到哪裡，應該是打到頭部」等語（見
    偵卷(三)第三八頁、本院卷第一五九頁），而與證人乙○○證
    述遭毆打之過程相符，足認其於偵查中及本院審理時所供述
    之內容，始為可採。被告雖辯稱並不認識以生啤酒杯丟擲證
    人乙○○之人云云。惟查，衡情一般人如遇有陌生人打架滋
    事，唯恐遭無辜波及，莫不退避三舍，焉會不問緣由即加入
    混戰，況該以生啤酒杯丟擲證人乙○○之人，於現場既無與
    證人乙○○發生口角爭執，如非被告友人，又豈會先於被告
    而出手毆打證人乙○○，是被告辯稱不認識該人云云，與常
    情不符，其顯係不願供出友人之故，始為上開辯解，無可憑
    採。另被告雖供稱：伊僅有以椅子打證人乙○○頸部一、二
    下，未以拳頭毆打云云，惟查證人乙○○之頸部，並未受傷
    ，有前揭診斷證明書可參，且證人乙○○所述遭被告及其成
    年友人毆擊之位置，與上開診斷證明書上所載傷勢，亦屬吻
    合，而堪認證人乙○○所證述遭毆打之過程，應足採信，被
    告所辯顯係避就之詞。再者，被告雖於本院審理時供稱：伊
    當時喝醉了云云，然按刑法上之心神喪失與精神耗弱，應依
    行為時精神障礙程度之強弱而定，如行為時之精神，對於外
    界事務全然缺乏知覺理會及判斷作用，而無自由決定意思之
    能力者，為心神喪失，如此項能力並非完全喪失，僅較普通
    人之平均程度顯然減退者，則為精神耗弱，最高法院著有二
    十六年渝上字第二三七號判例意旨參照。經查，被告於偵查
    中供述：係因證人看伊，伊就問證人乙○○看什麼，後來伊
    生氣，就打證人乙○○等情，與證人乙○○所證述過程大致
    相符，足見被告於案發當時，意識仍然十分清晰，並未因飲
    酒導致其對於外界事務全然缺乏知覺理會及判斷作用，而無
    自由決定意思之能力，也無較普通人之平均程度顯然減退，
    是其當時自未達於心神喪失或精神耗弱之程度，應堪認定。
  (四)綜上所述，被告就傷害部分之辯解，顯係卸責之詞，無可採
    信。被告毀損、恐嚇危害安全、連續違反保護令及共同傷害
    之犯行，均事證明確，堪以認定，應予依法論科。
二、被告就如犯罪事實欄二、之犯罪事實，係犯刑法第三百零五
    條恐嚇危害安全罪及第三百五十四條毀棄損壞罪；就如犯罪
    事實欄三、之部分，係違反法院依家庭暴力防治法第十三條
    第二項第三款、第四款所為命遷出住所及遠離證人丁○○住
    所之裁定，核係犯家庭暴力防治法第五十條第三款、第四款
    之違反保護令罪；就如犯罪事實欄四、部分，則係犯刑法第
    二百七十七條普通傷害罪。原起訴書犯罪事實欄就被告違反
    保護令罪部分，雖載為被告於九十四年九月八日上午八時許
    ，在臺中縣潭子鄉栗林村祥和新莊東一巷二○號之住所，對
    證人丙○○○辱罵三字經，為精神上不法侵害，而認被告所
    犯係家庭暴力防治法第五十條第二款之罪嫌。惟按，家庭暴
    力防治法第五十條第一款所指「禁止實施家庭暴力行為」，
    依同法第二條第一項規定，係指禁止「家庭成員間實施身體
    或精神上不法侵害之行為」，又同法第二條第三項規定，該
    法所稱騷擾者，謂「任何打擾、警告、嘲弄或辱罵他人之言
    語、動作或製造使人心生畏怖情境之行為」，是實施騷擾行
    為，應與實施身體或精神上不法侵害之行為即家庭暴力行為
    有別，本案被告辱罵證人丙○○○之行為，核屬家庭暴力防
    治法所稱之「直接騷擾行為」，而非屬「精神上不法侵害之
    行為」即「家庭暴力行為」至明，起訴書所載犯罪事實與援
    引法條依據已有齟齬，此先敘明。另依上開本院核發之九十
    四年度家護字第六四八號民事通常保護令，雖禁止被告對證
    人丁○○、丙○○○、庚○○及己○○實施身體或精神上不
    法侵害之行為（即家庭暴力行為）及禁止被告直接或間接對
    證人丁○○為騷擾行為，然證人丙○○○並未在禁止被告直
    接或間接為騷擾行為之保護之列，是在被告除對證人丙○○○有辱罵三字經之騷擾行為外，並無其他應科以刑罰之不法
    侵害行為之情形下，自無家庭暴力防治法第五十條第一款或
    第二款所稱之違反保護令情狀，而此部分謬誤業經公訴檢察
    官於本院審理時當庭敘明更正為如犯罪事實欄三所載，被告
    未於九十四年九月一日前遷離住所之違反保護令罪之犯罪事
    實，附此敘明。被告與其姓名年籍不詳之成年友人間，就如
    犯罪事實欄四所載傷害罪部分，有犯意聯絡及行為分擔，應
    為共同正犯。被告數個分別毀損房門、碗盤、酒杯之行為及
    對證人丁○○之二次恐嚇行為，主觀上分別係為同一理由，
    均係基於同一犯意，所侵害之法益均同一，各行為之獨立性
    極為薄弱，依一般社會觀念難以強行分離，是其各個舉動不
    過分別為其毀損及恐嚇行為之一部分，而接續完成整個犯罪
    ，顯均基於單一犯意接續所為，侵害單一法益，應分別包括
    於一行為予以評價，均為接續犯。被告於同一時、地以一恐
    嚇行為恐嚇證人丁○○、庚○○及己○○三人，係一行為觸
    犯三個恐嚇危害安全罪名，為同種想像競合犯，依刑法第五
    十五條之規定，應從一重之恐嚇危害安全罪處斷。被告所犯
    毀損罪與恐嚇危害安全罪間，有方法結果之牽連關係，應依
    刑法第五十五條之規定從一重之毀損罪論處。被告就如犯罪
    事實攔三所載前後多次違反保護令之行為，時間緊接，基本
    構成要件相同，顯係基於概括犯意所為，為連續犯，依法論
    以一罪，並加重其刑。被告所犯上開毀損、違反保護令及傷
    害三罪，犯意各別，行為互殊，應予分論併罰。又按連續行
    為之終了，又在另一犯罪之有期徒刑執行完畢後五年以內，
    自仍無解於累犯罪之成立，最高法院著有三十三年上字第一
    五七七號判例可資參照。查被告於九十四年間，因傷害直系
    血親尊親屬罪，經本院判處有期徒刑三月確定，甫於九十五
    年二月四日執行完畢，此有臺灣高等法院被告前案紀錄表一
    份在卷可按，而被告所犯連續違反保護令罪之部分，行為終
    了之時間為九十五年三月二日，已在前案有期徒刑執行完畢
    後五年內，其於前案執行完畢五年內，再犯本件有期徒刑以
    上之違反保護令罪，為累犯，此部分應依法遞加重其刑。被
    告如犯罪事實欄三所載連續違反保護令之犯行，檢察官雖僅
    就其中被告於九十四年九月一日上午十時起，至同年月八日
    上午八時止之違反法院依家庭暴力防治法第十三條所為命遷
    出住所之民事通常保護令裁定之行為提起公訴，就其餘如犯
    罪事實欄三、(一)、(二)、(三)、(四)、(五)所載違反保護令之犯行，
    均未為起訴，惟此未經起訴之部分與已起訴之部分，有裁判
    上一罪之連續犯關係，均應為起訴效力所及，且其中(五)之部
    分犯罪事實，更經檢察官移送併辦，本院自得併予審理，附
    此敘明。爰審酌被告為人子、為人兄長，不思孝順父母、友
    愛手足，共同經營家庭生活，卻出言恐嚇家人，並砸毀家中
    物品洩憤，破壞家庭和諧，對家人造成心理之恐懼非輕，全
    家居家生活失序，更於其家人忍無可忍終向法院申請保護後
    ，屢次無視法院核發通常保護令之存在，不僅拒絕遷出證人
    丁○○住所，迭藉故返回或接近住所，使證人丁○○等人承
    受莫大之精神壓力，復於本院行準備程序時，在證人丙○○○陳述被告違反保護令之情狀時，不僅出聲辱罵證人丙○○○，更起身站上法庭坐椅，欲跨過欄杆，對證人丙○○○不
    利之舉動，顯見其毫無反省悔悟之心，暨證人丁○○、丙○○○、己○○、庚○○對於本案所表達之意見（詳卷）；另
    被告又僅因被證人乙○○抬頭看一眼，即對毫不相識之證人
    乙○○施暴，逞兇鬥狠，視法律及公權力於無物，證人乙○○受傷之程度非輕及其被告於本院審理時坦承犯行等一切情
    狀，分別量處如主文所示之刑，並定其應執行之刑，以資懲
    儆。
據上論斷，應依刑事訴訟法第二百九十九條第一項前段，家庭暴
力防治法第五十條第三款、第四款，刑法第十一條前段、第二百
七十七條第一項、第三百零五條、第三百五十四條、第五十五條
、第四十七條、第五十一條第五款，罰金罰鍰提高標準條例第一
條前段，判決如主文。
本案經檢察官甲○○到庭執行職務。
中    華    民    國    95    年    5     月    19    日
              刑事第三庭  審判長法  官  張 靜 琪
                                法  官  賴 妙 雲
                                法  官  郭 妙 俐
上正本證明與原本無異。
如不服本判決，應於送達後十日內向本院提出上訴狀（須附繕
本），上訴於台灣高等法院台中分院。
                                書記官  陳 玉 芬
中    華    民    國    95    年    5     月    19    日
附錄本案論罪科刑法條全文：
家庭暴力防治法第五十條：
違反法院依第十三條、第十五條所為之下列裁定者，為本法所稱
之違反保護令罪，處三年以下有期徒刑、拘役或科或併科新台幣
十萬元以下罰金︰
一  禁止實施家庭暴力行為。
二  禁止直接或間接騷擾、接觸、通話或其他連絡行為。
三  命遷出住居所。
四  遠離住居所、工作場所、學校或其他特定場所。
五  命完成加害人處遇計畫：戒癮治療、精神治療、心理輔導或
    其他治療、輔導。
中華民國刑法第二百七十七條
傷害人之身體或健康者，處三年以下有期徒刑、拘役或一千元以
下罰金。
犯前項之罪因而致人於死者，處無期徒刑或七年以上有期徒刑；
致重傷者，處三年以上十年以下有期徒刑。
第三百零五條
以加害生命、身體、自由、名譽、財產之事，恐嚇他人致生危害
於安全者，處二年以下有期徒刑、拘役或三百元以下罰金。
第三百五十四條
毀棄、損壞前二條以外之他人之物或致令不堪用，足以生損害於
公眾或他人者，處二年以下有期徒刑、拘役或五百元以下罰金。


司法院資訊處製作；財團法人民間司法改革基金會備份。
